臺灣臺南地方法院柳營簡易庭民事判決
111年度營簡字第188號
原      告  洪靖傑  
被      告  蔡宗諺  
上列被告因恐嚇案件，原告提起刑事附帶民事訴訟請求損害賠償
，經本院刑事庭裁定（110年度簡附民字第101號）移送前來，本
院於民國111年5月4日言詞辯論終結，判決如下：
    主  文
被告應給付原告新臺幣叁萬元。
原告其餘之訴駁回。
訴訟費用由被告負擔百分之二，其餘由原告負擔。
本判決原告勝訴部分得假執行。
    事實及理由
一、本件被告未於言詞辯論期日到場，核無民事訴訟法第386條
    各款所列情形，爰依原告之聲請，由其一造辯論而為判決。
二、原告主張：兩造為鄰居關係，詎被告於民國109年11月26日
    下午4時34分許，在其位於臺南市○○區○○街0號之住處2樓陽
    台，基於恐嚇危害安全之犯意，向行經上址門外之原告恫稱
    ：「要找人打你」等言詞（下稱系爭言詞），以上開加害於
    生命、身體之事恐嚇原告，致原告心生畏懼。被告前開恐嚇
    行為，致原告之不受他人恐嚇之人格法益受有損害（詳如後
    述），情節重大，兩者間有因果關係，就原告所受損害自應
    負損害賠償責任。為此，依民法第184條第1項前段、第195
    條第1項提起本件訴訟，請求被告賠償原告非財產上之損害
    新臺幣（下同）1,500,000元等語。並聲明：被告應給付原
    告1,500,000元。
三、被告經合法送達，未於言詞辯論期日到場，亦未提出書狀作
    何聲明或陳述。　　　
四、得心證之理由：
　㈠原告主張被告於上開時、地對原告口出系爭言詞等情，業據
    原告於本件刑事案件（即本院110年度簡字第1952號案件，
    下稱另案，偵審過程詳如後述）及本院審理時指訴綦詳，且
    被告已於相當時期受合法之通知，而於言詞辯論期日不到場
    ，亦未提出準備書狀爭執，依民事訴訟法第436條第2項準用
    同法第280條第3項，再準用同條第1項之規定，視同自認。
    又被告前開行為所涉刑事案件，被告於偵查程序即自白犯罪
    ，經臺灣臺南地方檢察署（下稱臺南地檢署）檢察官偵查終
    結後以110年度營偵字第286號聲請以簡易判決處刑，由本院
    刑事庭另案於111年1月3日判決被告犯恐嚇危害安全罪，處
    拘役5日，如易科罰金，以1,000元折算1日確定在案等情，
    復有刑事判決1份在卷可按（見調字卷第9頁正面至第11頁）
    ，並經本院依職權調取另案刑事卷宗核閱無訛。此部分事實
    ，堪為認定。
  ㈡按因故意或過失，不法侵害他人之權利者，負損害賠償責任
    ；不法侵害他人之身體、健康、名譽、自由、信用、隱私、
    貞操，或不法侵害其他人格法益而情節重大者，被害人雖非
    財產上之損害，亦得請求賠償相當之金額，民法第184條第1
    項前段、第195條第1項前段分別定有明文。又按，自主決定
    係人格權的主要內容，包括意思決定自由在內。我國學說及
    實務上有認應擴大「自由」的概念及於意思自由決定。此在
    現行民法第195條修正前，自有所據。在本條修正之後，應
    可將意思決定自由納入「其他人格法益」，俾作合理的解釋
    適用。其侵害他人意思決定自由的人格法益，情節重大的，
    被害人就其精神痛苦，得依民法第195條第1項規定請求相當
    金額之賠償（王澤鑑著，侵權行為法，104年6月增訂新版，
    第189頁至第190頁，可資參照）；而刑法第305條恐嚇危害
    安全罪列於妨害自由罪章，旨在保護人身自由，該條文所保
    護之法益，乃是個人日常生活之安寧及不受他人恐嚇其生活
    安全之自由，即人在法社會秩序生活中之安全感。查被告前
    以系爭言詞恐嚇原告，致原告心生畏懼，經法院判刑確定，
    依前開說明，自屬故意侵害原告意思決定自由之人格法益，
    且情節重大，可認原告因之精神上承有相當痛苦，原告依前
    開規定，請求被告賠償非財產上之損害，應屬有據。
  ㈢次按慰藉金之多寡，應斟酌雙方之身分、地位、資力與加害
    之程度及其他各種情形核定相當之數額。其金額是否相當，
    自應依實際加害情形與被害人所受之痛苦及雙方之身分、地
    位、經濟狀況等關係決定之；慰藉金之賠償須以人格權遭遇
    侵害，使精神上受有痛苦為必要，其核給之標準固與財產上
    損害之計算不同，然非不可斟酌雙方身分資力與加害程度，
    及其他各種情形核定相當之數額（最高法院47年台上字第12
    21號、51年台上字第223號判例意旨參照）。本院審酌原告
    為高職畢業，目前投資股市及民宿業，108、109年度申報所
    得分別為0元、20,000元，名下有房屋2棟、田賦2筆、土地3
    筆；被告為高中畢業，從事資源回收，108、109年度申報所
    得分別為83元、2,150元，名下無財產，業據原告於本院審
    理時及被告於另案警詢時陳明在卷（見本院卷第44頁，另案
    警卷第1頁），並有本院查詢兩造之稅務電子閘門財產所得
    調件明細表各1份在卷可稽（見本院財產卷第23頁至第33頁
    ），又被告固為領有身心障礙證明手冊之人，於另案經法院
    囑託衛生福利部嘉南療養院對被告進行司法鑑定，鑑定結果
    雖認被告中度智能缺損，但其於行為時在認知上應未達不能
    辨識其行為違法或辨識其行為違法之能力明顯減損之程度，
    有該院110年12月20日嘉南司字第1100010322號函檢送之司
    法精神鑑定報告書1份（下稱系爭鑑定報告書）附於另案院
    卷可查（見另案簡字卷第101頁至第110頁；參見系爭鑑定報
    告書第5頁、第9頁至第10頁），兼衡兩造之教育程度、身分
    、地位、經濟能力，暨被告乃故意加損害於原告、致原告精
    神上痛苦之程度等一切情狀，認原告請求非財產上之損害賠
    償1,500,000元尚屬過高，於30,000元之範圍內，應屬有據
    ，逾此部分之請求，則無足採。
　㈣至被告現雖未依法受有輔助或監護宣告，故尚無法定代理人
    須連帶負損害賠償責任之問題，惟依被告目前衝動控制不佳
    、思考彈性欠缺之情形，鑑定機關建議除以藥物治療維持其
    情緒穩定外，另輔以環境及行為治療，以增強其因應調適之
    技巧，始能對其行為達到有效的行為監控（參見系爭鑑定報
    告書第10頁），並期其父母能妥善配合社會醫療資源，盡心
    協助教育及約束被告，同時加強被告對他人人格、財產權之
    尊重觀念，減少其衝動行為，免再有此等損人而不利己之事
    發生，併此敘明。
五、綜上所述，原告依民法第184條第1項前段、第195條第1項前
    段等規定，請求被告給付原告30,000元，為有理由，應予准
    許。逾此範圍之請求，則屬無據，應予駁回。
六、本件事證已臻明確，兩造其餘攻擊防禦方法及舉證，核與判
    決結果均無影響，爰不另一一論述。　　
七、本件原告勝訴部分，係就民事訴訟法第427條第2項第12款規
    定適用簡易程序所為被告敗訴之判決，爰依同法第389條第1
    項第3款規定職權宣告假執行。
八、據上論結，本件原告之訴一部為有理由、一部為無理由，依
    民事訴訟法第436條第2項、第385條第1項前段、第79條、第
    389條第1項第3款，判決如主文。　
中　　華　　民　　國　　111 　年　　5 　　月　　18　　日
              　　柳營簡易庭    法  官  徐安傑
以上正本係照原本作成。
如不服本判決，應於判決送達後20日內，向本院提出上訴狀並表
明上訴理由，如於本判決宣示後送達前提起上訴者，應於判決送
達後20日內補提上訴理由書（須附繕本）。 
中　　華　　民　　國　　111 　年　　5 　　月　　18　　日
                                書記官  吳昕儒